【裁判字號】    96,交上易,601
【裁判日期】    970222
【裁判案由】    公共危險
【裁判全文】
臺灣高等法院臺南分院刑事判決       96年度交上易字第601號
上  訴  人  臺灣雲林地方法院檢察署檢察官
被      告  甲○○
上列上訴人因被告公共危險案件，不服臺灣雲林地方法院96年度
交易更字第1號中華民國96年9月4日第一審判決（起訴案號：臺
灣雲林地方法院檢察署95年度撤緩偵字第29號），提起上訴，本
院判決如下：
    主  文
上訴駁回。
    理  由
一、公訴意旨略以：被告甲○○於民國（下同）94年07月14日凌
    晨03時25分許，於酒後已達不能安全駕駛交通工具之程度，
    猶仍駕駛車牌號碼5670-GD號自用小客車，沿國道三號高速
    公路北上，途經273.6公里處 (雲林縣古坑鄉)，因行車不穩
    ，經警攔車盤查，發現滿身酒味，而對其施以酒精濃度測試
    ，查知其呼氣之酒精濃度高達每公升0.68毫克，因認被告涉
    犯刑法第185條之3服用酒類，不能安全駕駛動力交通工具而
    駕駛罪嫌。
二、按檢察官就簡易判決處刑之聲請，與起訴有同一之效力，法
    院於審理後認應為不受理判決之諭知者，應適用通常程式審
    判之，刑事訴訟法第451條第3項、第451條之1第4項但書第3
    款、第452條業已明揭其旨；又起訴之程序違背規定者，應
    諭知不受理之判決，並得不經言詞辯論為之，同法第303條
    第1款、第307條亦定有明文。
三、次按檢察官依同法第253條之3規定撤銷緩起訴者，應製作處
    分書敘述其處分之理由，並應以正本送達於告訴人、告發人
    、被告及辯護人，被告接受撤銷緩起訴處分書後，得於7日
    內以書狀敘述不服之理由，經原檢察官向直接上級法院檢察
    署檢察長或檢察總長聲請再議，同法第255條第1項前段、第
    2項前段、第256條之1第1項亦定有明文。準此以觀，被告經
    檢察官為緩起訴處分確定者，於緩起訴期間內，檢察官固得
    依職權撤銷原處分，繼續偵查或起訴，惟檢察官必須為緩起
    訴撤銷之處分，並將撤銷處分書送達被告，被告得對此撤銷
    處分聲請再議，在撤銷原緩起訴處分未確定前，檢察官尚不
    得對同一事實再行起訴或聲請以簡易判決處刑，使撤銷緩起
    訴處分程序及被告得聲請再議之規定形同具文，如檢察官未
    於緩起訴期間內踐行上揭法定之撤銷緩起訴處分程序而逕行
    起訴或聲請以簡易判決處刑，其起訴程序應屬違背規定，依
    刑事訴訟法第303條第1款規定，應諭知公訴不受理之判決。
四、經查：被告涉犯上開公共危險案件，經臺灣雲林地方法院檢
    察署檢察官於94年07月21日以94年度偵字第3081號，為緩起
    訴處分，期間為1年，並經臺灣高等法院臺南分院檢察署檢
    察長於94年08月15日以94年度上職議字第1854號，駁回再議
    確定，有臺灣雲林地方法院檢察署94年度偵字第3081號緩起
    訴處分書、臺灣高等法院臺南分院檢察署94年度上職議字第
    1854號處分書各1份附卷可參。又上開緩起訴處分書命被告
    應於收受執行緩起訴處分命令通知書之日起，1個月內支付
    新臺幣2萬元予財團法人臺灣兒童暨家庭扶助基金會雲林分
    事務所，被告亦於94年08月12日遵守前開緩起訴處分命令所
    載應履行事項履行完畢，嗣被告另於95年02月12日犯動產擔
    保交易法之罪，經臺灣南投地方法院檢察署檢察官起訴（聲
    請簡易判決處刑），臺灣雲林地方法院檢察署檢察官乃於95
    年07月17日以95年度撤緩字第33號，撤銷上開94年度偵字第
    3081號緩起訴處分，並於95年09月05日以95年度撤緩偵字第
    29號，聲請簡易判決處刑。而上開95年度撤緩字第33號撤銷
    緩起訴處分書係向「南投縣埔里鎮○○里○○街21號」送達
    ，並於95年07月26日寄存送達於南投縣政府警察局埔里分局
    鯉潭派出所，有送達證書一紙附卷可稽（見95年度撤緩字第
    33號卷第8頁）。然依卷附被告個人基本資料查詢結果顯示
    （見原審交易更字卷第7頁、第10頁），被告原設籍於「南
    投縣埔里鎮○○里○○鄰○○○街21號」，至96年01月19日始
    遷移至「南投縣埔里鎮○○里○鄰○○路○段291號」現址，
    是檢察官之撤銷緩起訴處分書應向被告當時設籍之「南投縣
    埔里鎮○○里○○鄰○○○街21號」地址送達，竟誤向「南投
    縣埔里鎮○○里○○街21號」送達，而因未獲會晤被告，於
    95年07月26日寄存南投縣警察局埔里分局鯉潭派出所，則上
    開95年度撤緩字第33號撤銷緩起訴處分書，已難認已發生合
    法送達之效力。
五、至於檢察官上訴意旨，雖以「本件緩起訴處分係向南投縣埔
    里鎮○○里○○街21號為送達，該緩起訴處分經被告合法收
    受而生效，且被告亦於收受執行緩起訴處分命令通知書之日
    起，1個月內遵守前開緩起訴處分命令所載應履行事項履行
    完畢，足認本署對被告前開緩起訴處分已合法送達無誤；嗣
    被告另於95年2月12日犯動產擔保交易法之罪，經臺灣臺南
    地方法院檢察署檢察官起訴，本署檢察官乃於95年7月17日
    以95年度撤緩字第33號，撤銷上開94年度偵字第3081號緩起
    訴處分，並於95年9月5日以95年度撤鍰偵字第29號，聲請簡
    易判決處刑，本件撤銷緩起訴處分係向南投縣埔里鎮○○里
    ○○街21號為送達，因未獲會晤被告，於95年7月26日寄存
    鯉潭派出所，即應生寄存送達之效力，本件撤銷緩起訴處分
    書已合法送達於被告」等語，指摘原判決不當。然查：送達
    應向當事人之住、居所送達，且依刑事訴訟法第62條準用民
    事訴訟法第138條第1項之規定，欲為寄存送達，須送達不能
    依當事人之住、居所送達，或不能為補充送達時，始得為之
    。查被告涉犯上開公共危險案件，經警查獲，迄至臺灣雲林
    地方法院檢察署檢察官為緩起訴處分確定時，其住所係設於
    南投縣埔里鎮○○里○○○街21號，雖被告於警詢時陳報之
    住所係「南投縣埔里鎮○○里○○街21號」，但經本院向南
    投縣埔里鎮戶政事務所查詢被告設籍處所，經該所函覆稱「
    被告自94年7月至95年12月27日止，設籍於『南投縣埔里鎮
    ○○里○○鄰○○○街21號』，95年12月28日至96年1月18日
    止，設籍於『臺北縣林口縣東勢村麗園一街11巷1號4樓之2
    』，96年01月19日起設籍於『南投縣埔里鎮○○里○鄰○○
    路○段291號』」等情，有該所97年1月2日埔戶字第09700000
    17號函及檢送之戶籍資料在卷足憑；本院再函請南投縣政府
    警察局埔里分局查報「南投縣埔里鎮○○里○○鄰○○街21號
    」與「南投縣埔里鎮○○里○○鄰○○○街21號」是否同址等
    情，又經該局查報稱「本轄內並無南投縣埔里鎮○○里○○鄰
    ○○街21號此設址，但有同里青田四街21號，但該址與交查
    之南投縣埔里鎮○○里○○鄰○○街21號並非同址」等情，有
    該局97年2月4日投埔警偵字第0970001766號函及檢送之相關
    資料附卷可稽；再依南投縣政府警察局埔里分局檢送之照片
    所攝，關於「南投縣埔里鎮○○里○○鄰○○街21號」係屬空
    地，足認被告於警詢時所陳報之「南投縣埔里鎮○○里○○
    街21號」，顯有錯誤而不實，雖事後檢察官依被告所陳報之
    上址送達緩起訴處分，且經被告收受並依該處分命令履行，
    亦難認被告之住、居所係設於「南投縣埔里鎮○○里○○鄰○
    ○街21號」（蓋被告亦有可能依其他方式收受上開緩起訴處
    分書）；從而臺灣雲林地方法院檢察署檢察官於95年07月17
    日以95年度撤緩字第33號，撤銷上開94年度偵字第3081號緩
    起訴之處分書雖依被告陳報之「南投縣埔里鎮○○里○○街
    21號」送達，但未獲被告收受，該撤銷緩起訴處分書事後寄
    存於南投縣政府警察局埔里分局鯉潭派出所，自難認已發生
    「寄存送達」之效力。而檢察官未對於上開撤銷緩起訴處分
    書合法送達被告前，即逕對被告聲請以簡易判決處刑，揆諸
    前開說明，其起訴程序已不合規定，且其瑕疵無從補正治癒
    。綜上所述，本件聲請簡易判決處刑有違背規定，自得不經
    言詞辯論，逕為諭知不受理之判決
六、原審以檢察官聲請簡易判決處刑有違背起訴規定，爰不經言
    詞辯論，而為不受理判決之諭知，核無違誤。檢察官上訴意
    旨，仍執前詞，指摘原判決不當，為無理由，應予駁回。又
    起訴程序究否符合規定，應依起訴時之狀況定之，檢察官雖
    另於原審為不受理判決之諭知後，依被告設籍之「南投縣埔
    里鎮○○里○○路○段291號」送達該撤銷緩起訴處分書，
    亦難因此即認其起訴程序之瑕疵已補正治癒，併此敘明。
據上論結，應依刑事訴訟法第368條、第372條，判決如主文。
中    華    民    國    97    年    2     月    22    日
                  刑事第四庭    審判長法  官 吳志誠
                                      法  官 羅心芳
                                      法  官 陳珍如
以上正本證明與原本無異。
不得上訴。
                                      書記官 岑  玢
中    華    民    國    97    年    2    月     22    日


司法院資訊處製作；財團法人民間司法改革基金會備份。
